【裁判字號】    98,交聲,1961
【裁判日期】    980720
【裁判案由】    違反道路交通管理處罰條例聲明異議
【裁判全文】
臺灣臺北地方法院交通事件裁定        98年度交聲字第1961號
原處分機關  臺北市交通事件裁決所
受處分人    乙○○
上列受處分人因違反道路交通管理處罰條例案件，對於臺北市交
通事件裁決所中華民國98年5月19日所為之處分（原處分案號：
北市裁罰字第22-AEX556229號），聲明異議，本院裁定如下：
    主  文
原處分撤銷。
乙○○不罰。
    理  由
一、按法院受理交通事件，準用刑事訴訟法之規定，道路交通管
    理處罰條例第89條前段定有明文；又「認定犯罪事實所憑之
    證據，雖不以直接證據為限，間接證據亦包括在內，然而無
    論直接證據或間接證據，其為訴訟上之證明，須於通常一般
    之人均不致有所懷疑，而得確信其為真實之程度者，始得據
    為有罪之認定，倘其證明尚未達到此一程度，而有合理之懷
    疑存在而無從使事實審法院得有罪之確信時，即應由法院為
    諭知被告無罪之判決」，最高法院著有76年台上字第4986號
    判例足資參照。揆諸前開說明，法院於審理行為人違反道路
    交通管理處罰條例案件，當踐行完畢調查證據之程序後，為
    事實之認定時，如就原處分機關所認定之行為人違規之事實
    仍有合理之懷疑，而無法確信行為人確有該當於道路交通管
    理處罰條例之構成要件事實時，即應依訴訟上之待證事實「
    倘有懷疑，則從被告之利益作解釋」之證據法則，作對受處
    分人有利之認定。
二、本件受處分人即異議人乙○○騎乘車牌號碼OXT-460號重型
    機車，於民國98年4月13日上午10時45分許，因不按遵行方
    向行駛，經臺北市政府警察局中山分局員警甲○○在台北市
    ○○○路1段62巷口前當場攔停舉發，並依道路交通管理處
    罰條例第45條第1款之規定，裁處異議人罰鍰900元，並依同
    條例第63條第1項記違規點數1點。
三、訊據異議人即受處分人乙○○固不否認有於前揭時間地點經
    警當場舉發之事實，惟堅決否認有違反道路交通管理處罰條
    例之犯行，辯稱：當天伊係由松江路26巷 (編號1照片)騎乘
    機車出來後，從新生北路21號前 (編號2照片)上停車場，再
    左轉進入新生北路62巷巷口前時，被員警攔下掣單舉發，但
    從編號3至編號5照片中，可顯示當地並無任何交通標誌明確
    告知此巷口為單行道，亦未看到任何指示此路為單行道的箭
    頭標誌，且進入該巷口處亦無任何禁止左轉之標誌等語。訊
    諸證人即舉發員警甲○○於本院調查時則證稱：當天我們是
    站在新生北路1段那邊執行路檢勤務，因異議人是從新生北
    路上停車場以後，逆向行駛。這附近是沒有單行道的標誌、
    標線，但我們是依據對當地車流的瞭解來開單的」云云(參
    本院98年6月24日訊問筆錄)。
四、綜合以上供、證述，足徵本件爭點厥在於受處分人騎車經由
    新生北路的分隔橋墩左側通道北上停車場後，再左轉進入新
    生北路62巷巷口路段，是否設有遵行或禁止進入標誌？是否
    構成「不按遵行方向行駛」之違規行為？然據本案編號2之
    現場照片以觀（從新生北路上分隔橋墩左側通道北上停車場
    ），其中畫面中左、右兩側車道路面上均無單行道的箭頭標
    誌，且前方亦無任何禁止左轉之標誌，甚為顯然。次據編號
    3 照片以觀，於上橋左轉後，新生北路之道路中間的雙黃線
    ，確實有一甚大缺口，而中央的紅綠燈號誌附近，亦無任何
    禁止進入之標誌或告示牌，是該雙黃線既非連貫而有中間缺
    口，則該缺口是否得供從橋下左轉上到停車場之車輛，可以
    直走穿越該雙黃線的缺口橫越到對面新生北路62巷路口，即
    極易使用路人產生錯覺；而同照片畫面中亦僅有左側路燈上
    設有該路段左右兩側人行道旁禁止停車之告示牌1面，其餘
    並無禁制進入或禁止左轉之標誌亦甚為明確；再就編號4照
    片觀之，其對從新生北路一段由西向東之方向的左側車道固
    設有禁止進入之標誌，然該號誌顯係設計供由新生北路一段
    由西向東方向的左側車道駕駛人所遵循，與異議人係從新生
    北路東向西方向右側車道之用路人無關。況該標誌距離舉發
    路口有10公尺之遠，顯然無法使直走往新生北路62巷巷口 (
    往金山南路方向)之用路人，得以明白知悉其行駛方向業已
    逆向而構成違規。是本案舉發地點附近及異議人行駛動線，
    既均無設置任何應遵行或禁止之標誌或標線，自無從科處異
    議人「不按遵行方向行駛」之責。
五、依道路交通標誌標線號誌設置規則第2條規定，標誌、標線
    、號誌之設置目的，在於提供車輛駕駛人及行人有關道路路
    況之警告、禁制、指示等資訊，以便利行旅及促進交通安全
    ，又主管機關對於道路路段設置標誌、標線、號誌，應以明
    確、清晰之方式標示，俾使人民知悉，始得期待人民遵守該
    等相關規定，若無確切之標誌、標線、號誌，致人民無所適
    從，率爾將行政機關不確實之行政作為，歸責於受處分人，
    不僅有失嚴苛，亦與立法目的不合。是本件舉發員警之證詞
    ，既不足以證明異議人有不按遵行方向行駛之違規，其他又
    無何積極證據資料證明異議人確有違規之行為，是受處分人
    辯稱本件舉發路段並無遵行或禁制標誌以供用路人遵循，本
    件不應受罰等語，即非無理由。原處分機關遽行認定受處分
    人有前開違規事實，對受處分人為科罰裁決，即難認為允當
    ，自應由本院將原處分撤銷，改諭知受處分人不罰。
據上論結，應依道路交通案件處理辦法第20條，裁定如主文。
中    華    民    國    98    年    7    月    20    日
                  交通法庭法  官  楊台清
以上正本證明與原本無異。
如不服本裁定，應於裁定送達後5日內向本院提出抗告狀。
                          書記官  劉子豪
中    華    民    國    98    年    7     月    20    日


司法院資訊處製作；財團法人民間司法改革基金會備份。
